臺灣高等法院臺中分院民事裁定
111年度重再字第9號
再審原告    許英善  
視同再審
原    告    許再益  
            許英汝  

            郭再添  

再審被告    李裕男  
上列當事人間請求租佃爭議事件，再審原告對於中華民國106年8
月29日本院原審案號105年度重上更㈠字第36號確定判決提起再審
之訴，本院裁定如下：
    主  文
再審之訴駁回。
再審訴訟費用由再審原告負擔。
    理  由
一、本件再審原告起訴請求確認兩造間就坐落臺中市○○區○○段○○
    ○段000地號土地（下稱系爭土地）之耕地三七五租賃契約關
    係不存在訴訟，其訴訟標的法律關係對系爭土地之共有人須
    合一確定，故再審原告許英善對本院105年度重上更㈠字第36
    號確定判決（下稱原確定判決）提起再審之訴，依民事訴訟
    法第56條第1項第1款規定，其效力及於系爭土地其餘共有人
    許再益、許英汝、郭再添等3人，爰併列其等3人為視同再審
    原告，合先敘明。
二、再審原告主張略以：再審被告所提出之臺灣省臺中縣○社字
    第91號私有耕地租約(下稱系爭租約)之正本，與臺中市○○區
    公所（下稱○○區公所）提出之系爭租約副本紙質、版面、內
    容、印章皆不相符，且系爭租約正本、副本之出租人均載張
    德豐，與土地所有權人張德豊為不同人，系爭租約所蓋張德
    豐之印章係偽刻，系爭租約係偽造。又再審被告未曾給付伊
    及伊之父母親租金，原確定判決認定再審被告繳租多年云云
    即為謊言。○○區公所農業課違法為系爭租約續約事宜，與再
    審被告共同剪貼公文及官章，而有偽造公文之情，伊已對渠
    等提出偽造文書之刑事告訴。此外，系爭租約為民國38年成
    立，卻貼上54年所發行之「春秋閣圖」印花稅票，掀開系爭
    租約上印花稅票有訴外人蔡瑞隆之印文，原審棄之不論，有
    判決不備理由及違反經驗法則之違法。又依據○○區公所103
    年6月30日○區秘字第1030011555號函，查無系爭土地自38年
    至79年之資料；依同年7月22日○區農字第1030011894號函，
    查無41年至51年、74至92年之資料，系爭租約係偽造或早已
    於40年間屆滿，再審被告亦無續約之證明。伊於103年間即
    要求再審被告提出系爭租約正本，再審被告拖至106年間才
    提出，而送至法務部調查局鑑定之租約缺漏重要環節，致鑑
    定報告做出不實結論，原確定判決卻未依伊之要求再為鑑定
    ，逕依鑑定結果做出違法判決等語，爰依民事訴訟法第496
    條第1項第1、2、9、12、13款規定，提起本件再審之訴。並
    聲明：㈠原確定判決廢棄。㈡本院107年度重再字第3號判決廢
    棄。㈢本院107年度重再字第5號裁定廢棄。㈣本院107年度重
    再字第7號裁定廢棄。㈤上開廢棄部分，確認兩造間就系爭土
    地之系爭租約關係不存在。㈥再審訴訟費用及前審訴訟費用
    由再審被告負擔並負擔民事損害賠償新臺幣（下同）1500萬
    元。
三、依民事訴訟法第500條第1、2項前段規定：再審之訴，應於
    三十日之不變期間內提起。前項期間，自判決確定時起算，
    判決於送達前確定者，自送達時起算；其再審之理由發生或
    知悉在後者，均自知悉時起算。又提起再審之訴，應依民事
    訴訟法第501條第1項第4款表明再審理由，及關於再審理由
    並遵守不變期間之證據，此為必須具備之程式。所謂「表明
    再審理由」，必須指明確定判決有如何合於法定再審事由之
    具體情事始為相當，倘僅泛言有何條款之再審事由，而無具
    體情形者，仍難謂已合法表明再審事由。既未合法表明再審
    事由，即為無再審之事由，其訴即屬不合法，毋庸命其補正
    ，逕以裁定駁回之（最高法院61年台再字第137號、70年台
    再字第35號判決先例意旨參照）。
四、經查：
㈠、再審原告不服原確定判決，提起第三審上訴，經最高法院認
    為上訴不合法，而於106年12月13日以106年度台上字第3005
    號裁定駁回其上訴而確定，該裁定於107年1月2日送達於再
    審原告（見106年度台上字第3005號卷第91頁），業經本院
    調取該案卷宗核閱無訛。再審原告遲至111年8月11日始提起
    本件再審之訴，有民事聲請再審狀上本院收狀日期戳章可憑
    （見本院卷第3頁），則再審原告提起本件再審之訴，依上
    說明，已逾30日之再審期間，且再審原告亦未於書狀內釋明
    遵守不變期間之證據，自無認其有遵守不變期間提起本件再
    審之情事，本件再審之訴為不合法，應以裁定駁回之。
㈡、又再審原告另聲明請求廢棄本院107年度重再字第3號判決及1
    07年度重再字第5號、第7號裁定部分，然審之再審原告所提
    111年8月11日民事聲請再審狀、111年9月13日民事聲請再審
    (二)狀及111年9月13日民事聲請再審狀所載內容，均屬於針
    對原確定判決所為之指摘，亦未具體指摘該等確定裁判有何
    再審理由，揆諸前開說明，應認本件並為無再審之事由，其
    訴即屬不合法，毋庸命其補正，逕以裁定駁回之。
五、綜上所述，再審原告以原確定判決具民事訴訟法第496條第1
    項第1、2、9、12、13款之再審理由，提起再審之訴，惟未
    釋明遵守不變期間之證據，且已逾30日法定不變期間，其再
    審之訴為不合法，應予駁回。至再審原告另聲明請求廢棄本
    院107年度重再字第3號判決及107年度重再字第5號、第7號
    裁定，未具體指該等裁判有何再審理由，亦非合法，應予駁
    回。
六、據上論結，本件再審之訴不合法，爰裁定如主文。
中　　華　　民　　國　　111 　年　　9 　　月　　23　　日
　　　　　　　民事第五庭　　審判長法　官　吳崇道
　　　　　　　　　　　　　　　　　法　官　楊珮瑛
　　　　　　　　　　　　　　　　　法　官　李慧瑜
正本係照原本作成。
如不服本裁定應於裁定送達後10日內向本院提出抗告理由狀（須
按他造人數附具繕本），並繳納抗告費新臺幣1,000元。因疫情
而遲誤不變期間，得向法院聲請回復原狀。
　　　　　　　　　　　　　　　　　書記官　陳秀鳳

中　　華　　民　　國　　111 　年　　9 　　月　　23　　日